【裁判字號】    94,上訴,1244
【裁判日期】    950804
【裁判案由】    違反毒品危害防制條例等
【裁判全文】
臺灣高等法院高雄分院刑事判決        94年度上訴字第1244號
上  訴  人  臺灣高雄地方法院檢察署檢察官
上  訴  人
即  被  告  戊○○
                    現於臺灣高雄看守所羈押中
上  訴  人
即  被  告  丙○○
                      之1
                    現於臺灣高雄看守所羈押中
上二人共同
指定辯護人  楊雪貞律師
上  訴  人
即  被  告  乙○○
                    現於臺灣高雄看守所羈押中
上  一  人
選任辯護人  楊靖儀律師
            焦文城律師
            施秉慧律師
上  訴  人
即  被  告  甲○○
                    現於臺灣高雄看守所羈押中
上  一  人
選任辯護人  楊昌禧律師
上  訴  人
即  被  告  己○○
                    現於臺灣高雄看守所羈押中
上  一  人
指定辯護人  楊雪貞律師
上列上訴人因被告等違反毒品危害防制條例等案件，不服臺灣高
雄地方法院93年度重訴字第124 號中華民國94年8月5日第一審判
決（起訴案號：臺灣高雄地方法院檢察署93年度偵字第18650 號
、第22505 號、第23996 號，移送併案：同署93年度毒偵字第77
82號），本院判決如下：
    主  文
原判決關於戊○○、乙○○、甲○○、己○○部分，丙○○違反
毒品危害防制條例及定執行刑部分均撤銷。
戊○○、乙○○共同製造第二級毒品，未遂；戊○○處有期徒刑
伍年陸月；乙○○處有期徒刑陸年陸月。扣案如附表一、二、三
、四、四之一所示之物，均沒收；扣案如附表二之一、三之一所
示之物，均沒收銷燬之。
甲○○、己○○、丙○○幫助共同製造第二級毒品，未遂；甲○○處有期徒刑年；己○○處有期徒刑年肆月；丙○○，累犯
，處有期徒刑年陸月。
其他上訴駁回。
丙○○上開第三項所處之刑，與上訴駁回妨害公務部分所處有期
徒刑壹年貳月，應執行有期徒刑肆年陸月。
    事  實
一、丙○○為乙○○之弟，前於民國92年間因偽造文書、竊盜等
    案件，經臺灣高雄地方法院分別判處有期徒刑3 月、拘役50
    日確定，於93年8 月4 日縮刑期滿執行完畢（於93年8 月5
    日出監）。
二、乙○○、戊○○（綽號「老芋仔」）均明知甲基安非他命為
    第二級毒品，不得非法製造、持有，竟為牟取暴利，而與年
    籍姓名不詳年約40多歲綽號「大胖仔」之男子（以下以「大
    胖仔」稱之），共同基於製造第二級毒品甲基安非他命之犯
    意聯絡，由「大胖仔」負責統籌第二級毒品甲基安非他命製
    造之全盤事宜及所需材料、大部分資金，乙○○負責購買製
    造甲基安非他命所需部分器械用品及繳付房租等事宜，戊○○則於「大胖仔」指導下負責搬運器械用品及甲基安非他命
    之製造；而己○○亦知「大胖仔」、乙○○、戊○○係在製
    造甲基安非他命，亦基於幫助製造甲基安非他命之故意，負
    責搬運甲基安非他命器械用品。後「大胖仔」乃利用不知情
    之女子，以黃屏芳之名於民國93年7 月20日向花明利承租位
    在高雄縣大寮鄉○○路○ 段197 之3 號房屋，供為製造甲基
    安非他命之場所，乙○○亦在高雄地區採購製造甲基安非他
    命所需之冰箱、馬達、抽風機、塑膠桶、水管等物品，由戊○○、己○○將該器械用品載運至上開鳳林路4 段197 之3
    號處，己○○並同年7 月29日前某日受「大胖仔」指示，購
    買供製造甲基安非他命第二階段氫化反應需用氫氣，而將此
    情轉告乙○○，乙○○乃於同年7 月29日下午12時56分至1
    時18分許間，多次以其持用之0000000000號行動電話（SIM
    卡申請人為WONGPROM SOMDET） 與不知情之鍾秀寶聯絡，委
    由鍾秀寶以每支押金新臺幣（下同）3,000 元、每月租金50
    0 元、每支費用600 元之代價，向位在高雄縣鳳山市○○街
    3 號之「一成氧氣行」訂購2 支氫氣瓶後，再由己○○將上
    開2 支氫氣瓶載往上開鳳林路4 段197 之3 號處，供為製造
    甲基安非他命之用；而戊○○則在「大胖仔」指導下，在上
    開鳳林路4 段197 之3 號處，利用上開器具，將製造甲基安
    非他命之原料（即鹽酸麻黃素），經鹵化反應製成氯假麻黃
    素（即俗稱粗胚），並進行第二階段氫化製程。
三、丙○○、甲○○亦明知「大胖仔」、乙○○、戊○○係在製
    造甲基安非他命，而基於幫助製造甲基安非他命之故意，丙○○自93年8 月5 日出獄後起，甲○○則自93年8 月初某日
    起，受「大胖仔」或乙○○之指示，丙○○、甲○○均負責
    搬運甲基安非他命器械用品，丙○○則另負責承租場地以供
    製造甲基安非他命及堆放器械用品、產物。後己○○向乙○○告知「大胖仔」尚需用氫氣，乙○○乃於同年8 月12日下
    午10時21分許，再以其持用之0000000000號行動電話（SIM
    卡申請人為黃吉全）與不知情之鍾秀寶聯絡，自鍾秀寶處取
    得上開「一成氧氣行」聯絡電話，再於同年8 月13日13日上
    午9 時47分許，以上開0000000000號行動電話與「一成氧氣
    行」聯絡後，由己○○駕駛車輛載同乙○○、甲○○於同日
    前往「一成氧氣行」購得氫氣瓶3 支，再由己○○運往上開
    鳳林路4 段197 之3 號處（途中甲○○、乙○○先行下車）
    ；而丙○○則於93年8 月8 日，向不知情之柯清良（即朝榮
    投資股份有限公司負責人）承租位在高雄市○○○路140 巷
    17弄1 號房屋，並由乙○○支付租金（每月1 萬7,000 元）
    及押租金（3 萬4,000 元），丙○○並曾依「大胖仔」之指
    示，載運冰箱至上開鳳林路4 段197 之3 號處；而己○○亦
    於同年8 月31日依乙○○指示，將陳芬秀交付之8,500 元匯
    入至花明勝（即花明利之兄）帳戶，供為上開鳳林路4 段19
    7 之3 號處租金之用；戊○○則在上開建國一路140 巷17弄
    1 號處，繼續製造甲基安非他命第二階段氫化、第三階段結
    晶純化工作，並曾於同年8 月13日下午3 時11分許、8 月25
    日上午11時56分許以其持用之0000000000號行動電話（SIM
    卡申請人為ALTHOUGI HONYR）、0000000000號行動電話（SI
    M 卡申請人亦為WONGPROM SOMDET） 與乙○○持用之上開00
    00000000號及另持用之0000000000號行動電話通連，討論購
    買水瓢、瓦斯桶之事，亦曾於同年8 月29日下午1 時3 分許
    ，以上開0000000000號行動電話與名為「陳耀國」之人通聯
    ，談論如何使甲基安非他命「結晶」之事。
四、嗣於93年9 月15日，「大胖仔」指示戊○○、丙○○、己○○、甲○○將放置在上開鳳林路4 段197 之3 號處之器械用
    品、原料、產品，搬運至上開建國一路140 巷17弄1 號處，
    戊○○乃與丙○○至高雄市○○路上某車行，承租車牌號碼
    XX-4461 號自用小貨車後，由丙○○駕駛上開小貨車跟隨戊○○、丙○○、己○○所搭乘之計車，前開上開鳳林路4 段
    197 之3 號搬運物品。至同日下午8 時40分許，戊○○、丙○○、己○○、甲○○已將如附表一所示原料、器械搬運至
    上開小貨車內，後由丙○○獨自駕駛上開小貨車，欲駛離上
    開上開鳳林路4 段197 之3 號處，為跟監而至之法務部調查
    局南部機動工作組等單位組成之緝毒專組人員，以偵防車前
    後包夾擬進行現行犯逮捕職務之際，丙○○見無法駛離，竟
    另行基於妨害公務之犯意，以將上開小貨車高速倒車之強暴
    方式，往後衝撞緊停其後之由上開公務員駕駛之車牌號碼DC
    -2686 號偵防車，致該偵防車前車身嚴重毀損（毀損部分未
    據告訴），惟丙○○亦遭當場逮捕，並自上開小貨車內扣得
    「大胖仔」所有如附表一所示供製造甲基安非他命原料、器
    械等物品；再經上開查緝小組人員，對上開鳳林路4 段197
    之3 號執行逕行搜索，查獲戊○○、甲○○、己○○3 人，
    並扣得「大胖仔」所有如附表二所示供製造甲基安非他命原
    料、器械等物品，及如附表二之一所示已製出惟尚無法供人
    體施用之黑色水溶液2 桶（均含第二級毒品甲基安非他命及
    鹽酸麻黃素成分）；再經甲○○帶領，前往上開建國一路14
    0 巷17弄1 號處執行逕行搜索，並扣得「大胖仔」所有如附
    表三所示供製造甲基安非他命用原料、器械等物品，及如附
    表三之一所示已製出惟尚無法供人體施用之黑色水溶液1 桶
    （含甲基安非他命及鹽酸麻黃素成分）。而專案小組其他人
    員亦於同日下午10時30分許在高雄市中正號與忠孝路口執行
    逕行拘提乙○○，再對陳乙○○位在高雄市○○○路221 號
    4 樓之3 住處執行逕行搜索，再扣得「大胖仔」所有如附表
    四、四之一所供製造甲基安非他命用之物品。
五、案經法務部調查局南部地區機動工作組移送、法務部調查局
    臺北市調查處移送臺灣臺北地方法院檢察署呈請臺灣高等法
    院檢察署檢察長核令移轉臺灣高雄地方法院檢察署檢察官偵
    查起訴暨移送原審併案審理。
    理  由
一、程序方面─
  (一)上訴人即被告戊○○、丙○○、乙○○、甲○○、己○○（
    以下簡稱被告戊○○、丙○○、乙○○、甲○○、己○○）
    均爭執同案被告丙○○、乙○○、甲○○、己○○、戊○○
    於法務部調查局南部地區機動工作組（以下簡稱南機組）詢
    問、檢察官偵訊之陳述，屬審判外之陳述，而不具證據能力
    。惟查：
  1.被告丙○○、乙○○、甲○○、己○○業於偵訊以證人身分
    具結作證，被告戊○○、丙○○、乙○○、甲○○、己○○
    亦於原審以證人身分具結作證，並接受交互詰問，對被告戊○○、丙○○、乙○○、甲○○、己○○詰問、對質之權利
    並未剝奪，復已予其等辯明南機組詢問、偵訊陳（證）述內
    容之機會。
  2.被告丙○○、乙○○、甲○○於原審、本院從未為其等於等
    南機組詢問、偵訊陳述有違反其等意志之抗辯，亦無證據可
    認其等南機組詢問、偵訊陳述作成之情況，有何不適當之情
    形。
  3.被告己○○雖於原審抗辯其就被告乙○○不利之陳述，係因
    調查人員誘導所致。然被告葉秉就其遭調查人員如何誘導之
    情形、時間、地點，全未加以指明，供為法院調查之參考；
    且其於93年9 月16日南機組詢問時就有關本件8500元匯款情
    形，與其後其於93年11月3 日偵訊所證並無所異，則在相隔
    約2 個月後，其前後陳（證）述仍然相符，自難認其係因調
    查人員誘導，致於南機組詢問、偵訊時為不利被告乙○○之
    陳（證）；又被告己○○原審就此匯款事已為：「是『大胖
    仔』叫伊去匯的」等語（見原審卷(三)第100 頁），已與上開
    南機組詢問、偵訊之陳（證）述不同，而以其於南機組陳述
    時之外部情況，係以錄影、錄音方式製作筆錄，檢察官則係
    代表國家行使公權力追訴訴犯罪，對法律之規定均能遵守，
    自難認被告於南機組、偵查中接受詢（訊）問時，有何壓抑
    其自由意志或促使其為不實陳述之情形，應認該等陳述作成
    時之情況均為適當；再者，被告己○○於南機組詢問、偵訊
    之陳（證）述，並為證明本件犯罪事實存否所必要。
  4.被告戊○○就在高雄縣燕巢鄉深水坑安樂堡墓園（即俗稱燕
    巢鄉軍人公墓）查獲物品，是否因其之前經被告乙○○告知
    ，始知悉而帶同南機組人員前往查察，於原審另辯稱：「伊
    於93年9 月15日被查獲後，調查人員要伊提供證據，伊告知
    調查員，伊係計程車司機，有載過『大胖仔』，當時聽到『
    大胖仔』與他朋友通電話，說有廢棄物丟在燕巢公墓，隔一
    天16日調查員找到東西（即液態安非他命26桶），問伊如何
    說，是不是要講老闆是乙○○或什麼人，否則就要伊擔起來
    ，伊想已經提供情資，還要擔起來，情何以堪，所以才會有
    調查筆錄所載指證乙○○帶伊至軍人公墓一段陳述」等語（
    見原審卷(三)第81頁）。惟查：
  依證人即本件製作被告戊○○調查筆錄之調查員吳東原於原
    審證稱：「伊當時確實有問戊○○調查筆錄第5 頁右邊第1
    行（即乙○○有無帶你到公墓等語），因為於偵查過程中得
    知戊○○等有去過那邊，後來與戊○○談話過程中，戊○○
    提到有去過那邊，所以才會這樣問，而且筆錄內載明軍人公
    墓工寮，這麼確切的地點是戊○○提出來的，當時只知道戊○○等有去附近，並沒有明確知道他們有進去那個工寮，至
    於乙○○去軍人公墓這一段是戊○○跟伊講的，情資顯示是
    有人過去那邊，誰過去伊不太清楚」等語（見原審卷(三)第6
    頁以下），及證人即南機組調查員謝佳河於原審證稱：「到
    達現場之前是由戊○○指引伊等如何到達現場，到達現場後
    ，因為當天有記者跟到軍人公墓，戊○○要求不要曝光，所
    以沒有下車，只是指示伊等在工寮後面」等語（見原審卷(三)
    第119 、137 頁）在卷。則以本件查獲被告戊○○等5 人當
    時已在93年9 月15日夜間，而被告戊○○亦僅空泛告知軍人
    公墓藏有物品，然軍人公墓範圍廣闊，衡情被告若僅係空泛
    告知調查人員軍人公墓藏有物品，並未告知確切埋藏地點，
    調查人員如何於深夜、視線不佳，在寬闊之燕巢鄉軍人公墓
    尋找被告戊○○所謂之埋藏物，又恰好尋獲，而得於翌日（
    16日）再帶同被告戊○○前往查扣，並使被告戊○○改陳述
    係因被告乙○○之前曾帶同前往，而知埋藏地點之理；再者
    ，被告戊○○於93年9 月16日羈押訊問時，仍供稱：「（法
    官問：乙○○有無帶你去燕巢的公墓過？）去過1 次」等語
    （見原審93聲羈760 號卷第8 頁），則其自南機組、檢察官
    詢（訊）問，均已稱係受「大胖仔」之人之託搬運本件扣案
    器械等物品，若就燕巢鄉軍人公墓埋藏物一節，其確係聽聞
    自「大胖仔」，又何須一再稱與被告乙○○有涉。是應認被
    告戊○○於原審上開抗辯，顯與事實及常情有違，自不足採
    信。
  依被告戊○○於南機組、偵訊接受詢（訊）問之之外部情況
    ，於南機組係以錄影、錄音方式製作筆錄，而檢察官則係代
    表國家行倉後公權力追訴訴犯罪，對相關法律之規定均能遵
    守，自難認被告戊○○於南機組、偵查中接受詢（訊）問時
    ，有何壓抑其自由意志或促使其為不實陳述之情形，應認該
    等陳述作成時之情況均為適當；又被告戊○○於南機組詢問
    、偵訊之陳（證）述，並為證明本件犯罪事實存否所必要。
  5.綜上所述，依刑事訴訟法第159 條之1 第2 項、第159 條之
    2 規定，應認被告戊○○、丙○○、乙○○、甲○○、己○○於南機組詢問、檢察官偵訊之陳（證）述，對其他共同被
    告，均具證據能力。
  (二)本院業已勘驗被告戊○○持用之0000000000號行動電話，被
    告乙○○持用之0000000000號、0000000000號、0000000000
    號行動電話通訊監察錄音帶（見本院卷(三)第98至100 、122
    、144 、145 頁）；且有臺灣台北地方法院檢察署所核發自
    自93年7 月16日上午10時起同年8 月13日上午10時止對0000
    000000號門號行動電話，自93年8 月13日起至同年9 月7 日
    上午10時止對0000000000號門號行動電話，自93年8 月20日
    上午10時起同年9 月7 日上午10時止對0000000000號、0000
    000000號門號行動電話，自93年8 月12日上午10時起至同年
    9 月7 日上午10時止對0000000000號門號行動電話，93 年9
    月3 日上午10時起至93年10月1 日上午10時止對0000000000
    號、0000000000號、0000000000號門號行動電話之通訊監察
    書共6 紙在卷可按（見本院卷(三)第19至34頁）；復於本院予
    被告5 人、選任辯護人、指定辯護人及檢察官有辨明、辯論
    該監聽譯文之機會。是本院認上開0000000000號、00000000
    00號、0000000000號、0000000000號門號行動電話監察內容
    均具證據能力。至於93年8 月13日上午10時24分許之監察譯
    文部分（即93偵18650 號卷第53頁下半部部分），因無監察
    錄音可供本院審查是否與該譯文內容相同，自不得作為本件
    之證據；又其他監察譯文與本院勘驗監察錄音不符部分，自
    應以本院勘驗結果為準。
  (三)指定辯護人另以0000000000號、0000000000號行動電話門號
    SIM 卡申請人均非被告戊○○，且卷內資料，0000000000號
    行動電話於93年8 月29日並無通聯紀錄，而爭執上開門號行
    動電話非為被告戊○○所持用，及0000000000號行動電話93
    年8 月29日監察內容不實。惟行動電話門號申請人與實際使
    用並非同一人，為事所常見；且經本院勘驗監察錄音，被告
    乙○○陳稱持用0000000000號、0000000000號行動電話與其
    對話之人均為被告戊○○（見本院卷(三)第98、144 頁）；又
    持用0000000000號行動電話於93年8 月25日與名為「陳耀國
    」之人通聯，其音質特徵與被告戊○○之聲音極為類似，有
    本院勘驗筆錄在卷可按（見本院卷(三)第100 頁），自足以認
    定被告己○○確有持用上開0000000000號、0000000000號行
    動電話；再者，本院卷(二)第46頁有關0000000000號行動電話
    雙向通聯資料查詢，就查詢期間已載明：「00000000000000
    ~00000000000000 」（即自93年8 月25日0時0分0 秒至同日
    23時59分59秒），該查詢資料未顯示93年8 月29日之相關通
    聯內容，自屬必然，指定辯護人就此均有誤認，均併此說明
    。
  (四)本件南機組人員依刑事訴訟法第131 條規定逕行搜索高雄縣
    大寮鄉○○路○ 段197 之3 號、高雄市苓雅區○○○路140
    巷17弄1 號、高雄市○○○路221 號4 樓之3 後，業於93年
    9 月17日將逕行搜索結果陳報臺灣高雄地方法院，並經臺灣
    高雄地方法院承辦法官審閱後，以核無不合，依法准予備查
    在案，有臺灣高雄地方法院93年度急搜字第53號卷可憑。是
    該逕行搜索查扣所得之證物，自均具證據能力。
二、認定犯罪事實所憑證據及理由─
  (一)訊據被告被告戊○○、丙○○、甲○○、己○○均固坦承受
    「大胖仔」之託，代為載運扣案器械、物品至高雄縣大寮鄉
    ○○路○ 段197 之3 號或高雄市苓雅區○○○路140 巷17弄
    1 號，被告丙○○坦承有租用上開建國一路140 巷17弄1 號
    處，被告己○○坦承有受「大胖仔」之託2 次購買氫氣，又
    被告乙○○坦承2 度以代為購買氫氣，並支付上開建國一路
    140 巷17弄1 號處租金，惟被告5 人均矢口否認有製造或幫
    助製造第二級毒品甲基安非他命犯行，被告丙○○另否認有
    妨害公務犯行。被告戊○○辯稱：「93年9 月15日在鳳林路
    4 段197 之3 號搬運的東西，都已經打包好了，不知道裡是
    什麼東西；且伊沒有任何製造甲基安非他命的技術，伊也不
    確定監聽錄音的人是否是伊的聲音；又乙○○並沒有帶伊去
    燕巢鄉軍人公墓過」云云；被告丙○○辯稱：「建國一路14
    0 巷17弄1 號房子後來已借給『大胖仔』使用，且93年9 月
    15日所搬運的東西均已打包好，伊不知是何物；又因93 年9
    月15日當天天色已晚，伊所駕駛的小貨車前面被擋，伊要倒
    車，不知道後面還有車，才會不小心撞到偵防車，偵防車外
    觀與一般車輛相同，伊並不知是警察或調查局的車輛，伊沒
    有妨害公務」云云；被告乙○○辯稱：「因伊與丙○○是姊
    弟關係，丙○○租建國一路140 巷17弄1 號房屋，由伊代付
    租金，是很合理的；且伊沒有出面承租鳳林路4 段197 之3
    號房子，也未請己○○匯款給花明勝；案發時，伊並沒有住
    在復橫一路221 號4 樓之3 處，伊是住在六合一路伊表妹庚○○住處」云云；被告甲○○辯稱：「伊一直在國外做生意
    ，93年7 月10日才返臺，如何與戊○○他們共謀；且93年8
    月13日伊只是搭便車，中途就先下車了；又93年9 月15日搬
    運的東西，事先都已打包好，伊不知道搬的是什麼東西」云
    云。被告己○○則辯稱：「氫氣瓶是『大胖仔』說要灌氫氣
    球用的，伊不知道是要製造甲基安非他命；且93年9 月15日
    搬運的東西，都已打包好，伊並不知是什麼東西」云云。選
    任辯護人及指定辯護人則為被告5 人均辯護稱：「本件僅查
    獲黑水，無法直接供人體施用，即使認定被告5 人有犯罪，
    亦僅是製造甲基安非他命未遂」等語。
  (二)經查：
  1.在上開鳳林路4 段197 之3 號查扣之如附表二所示器械，係
    甲基安非他命製程中鹵化反應階段之必須配備，為一組具有
    由鹽酸麻黃素製造氯假麻黃素生產功能的基本器具設施組合
    ，此項組合一般視為甲基安非他命鹵化反應階段製程之地下
    製造工廠，主要生產氯假麻黃素（係製造甲基之重要中間產
    物）；且在上開建國一路140 巷17弄1 號查扣之如附表三所
    示器械，係甲基安非他命製程中氫化反應及純化結晶等二階
    段步驟之必須配備，為一組具有由氯假麻黃素製造甲基安非
    他命毒品生產功能的基本器具組合，此項組合一般視為地下
    甲基安非他命毒品製造工廠；又在上開復橫衡一路221 號4
    樓之3 處所查獲如附表四之一所所示疑似甲基安非他命製造
    步驟流程筆記，依據該筆記記述內容，研判該內容係製造甲
    基安非他命毒品可行之流程步驟，其中亦有記載相關化學元
    素及化合物之基本特性，有有法務部調查局93年10月28日調
    科壹字第09362392470 號、第00000000 000號鑑定通知書2
    紙在卷可稽（見93偵18650 號卷第129 、150 頁）；再者，
    證人即法務部調查局調查員許甥欽亦於原審證稱：「製造甲
    基安非他命的流程，第一階段是鹵化反應，第二階段是氫化
    反應，第三階段是純化結晶」等語明確（見原審卷(三)第115
    頁）。足認扣案如附表二、三所示器械，均屬為製造甲基安
    非他命第一階段鹵化反應、第二階段氫化反應及第三階段純
    化結晶反應製程之器械，而扣案如附表四之一所示書面資料
    ，亦為製造甲基安非他命毒品可行之流程步驟無訛。
  2.在上開鳳林路4 段197 之3 號查扣之如附表二之一所示（即
    送驗編號4-4 、4-8） 黑色水溶液共2 桶，及在上開建國一
    路140 巷17弄1 號查扣之如附表三之一黑色水溶液1 桶，經
    鑑驗結果均含第二級毒品甲基安非他命及鹽酸麻黃素成分；
    在上開鳳林路4 段197 之3 號查扣之如附表二15.（即送驗編
    號4-1 、4- 2、4-3 、4-5 、4-6 、4-7） 黑色水溶液共6
    桶，經送鑑驗結果均含氯假麻黃素成分；在上開建國一路14
    0 巷17弄1 號查扣之如附表三1.所示白粉12袋，經送鑑驗結
    果則均含氯假麻黃素及鹽酸麻黃素成分，有上開鑑定通知書
    2 紙可憑；又經本院函詢上開黑色水溶液、白粉可否直接施
    用，經法務部調查局函覆稱：「編號4-1 、4- 2、4-3 、4-
    5 、4-6 、4-7 黑色水溶液6 桶及白粉12袋，經檢驗結果均
    含氯假麻黃素成分，依其當時查扣現狀研判，屬甲基安非他
    命製程中第一階段鹵化反應後之產物，由於該批證物均未含
    甲基安非他命成分，所以無施用效果」、「編號4-4 、4-8
    、編號玖（指本件附表三之一）黑色水溶液計3 桶，均含甲
    基安非他命及鹽酸麻黃素成分，研判上述證物為甲基安非他
    命製程中第二階段氫化反應後之產物，依其當時查扣現狀研
    判仍難直接施用。就本局多年查獲及勘驗甲基安非他命地下
    製造工廠之經驗而言，非法製毒者會將第二階段氫化反應後
    之產物藉由純化結晶步驟取得甲基安非他命，提高賣相，以
    便於販賣施用」，有該局94年12月1 日調科壹字第09462103
    790 號函在卷可憑（見本院卷(二)第54、55頁）。足認本件扣
    案黑色水溶液9 桶、白粉12袋，為屬甲基安非他命製程中第
    一、二階段鹵化、氫化反應後之產物，依其現狀，或因未含
    甲基安非他命成分而無施用效果，或難直接施用，而尚未達
    可供施用之狀態無疑。
  3.被告己○○曾受「大胖仔」之託運送器械至上開鳳林路4 段
    197 之3 號處5 、6 次，並曾受「大胖仔」之託，二度購買
    氫氣瓶，並再委由被告乙○○於93年7 月29日委由鍾秀寶聯
    絡代購氫氣瓶2 支，並於93年8 月13日乙○○聯絡高雄縣鳳
    山市○○街3 號之「一成氧氣行」後館，由被告己○○乙○○、甲○○一同前往「一成氧氣行」購買氫氣瓶3 支，並均
    由被告己○○載往上鳳林路4 段197 之3 號處等情；業據被
    告己○○於南機組、偵訊、聲羈原審分別陳（證）稱：「伊
    受僱『大胖仔』男子搬運物品，前後共約5 、6 次，伊記得
    所搬運的物品有冷氣機、瓦斯爐、透明盛水桶及包裝完整的
    紙箱」（見93偵18650 號卷第195 頁背面）、「伊有幫『大
    胖仔』搬冰箱等物」（見93偵18650 號卷第34頁）、「伊幫
    『大胖仔』東西有5 、6 次」（見93聲羈760 號卷第25頁）
    、「『大胖仔』叫伊買氫氣，乙○○說她有親戚在做救護車
    ，要幫伊問；第二次去載時，甲○○打電話給伊，伊載甲○○去；『大胖仔』是男的，約四十多歲」（見原審卷(三)第10
    1 、210 頁）、「氫氣是伊受『大胖仔』委託去買的」（見
    本院卷(三)第216 頁）等語，並經被告乙○○於於偵訊、聲羈
    原審分別陳（證）稱：「伊於93年8 月13日帶甲○○、己○○一去『一成氧氣行』買3 支氫氣」（見93偵18650 號卷第
    105 頁背面）、「買氫氣第一次是伊請親戚幫忙幫，己○○
    把錢給伊，伊轉給親戚；第二次要買時，伊親戚給伊電話，
    由伊自己聯絡，再與己○○、甲○○一去，買完後，伊在博
    愛路麥當勞下車，甲○○在五甲下車，之後氫氣由己○○載
    走」（見原審卷(三)第73至75頁）等語明確；核與被告乙○○
    曾於93年7 月29日下午12時56分至1 時18分許間、8 月12日
    下午10時21分許、8 月13日13日上午9 時47分許，以其持用
    之0000000000號行動電話與鍾秀寶、「一成氧氣行」經營人
    員通聯，而各訂購2 支、3 支氫氣瓶等情相符，有該監察譯
    文在卷可稽（見93偵18650 號卷第51至53、56至58頁）。足
    認被告己○○確曾受「大胖仔」之託運送器械、購買氫氣瓶
    ，被告乙○○則代為聯絡購買氫氣瓶事宜，被告乙○○、甲○○並曾於93年8 月13日同往上開「一成氧氣行」拿取氫氣
    瓶3 支無訛。至於被告己○○於南機組詢問稱：「伊是93年
    8 月初在高雄市六合某咖啡廳內，『大胖仔』問伊有無意願
    充當搬運工人」等語（見93偵18650 號卷第195 頁），與上
    開監察譯文顯示之時間不符，應認被告己○○自93年7 月29
    日前即受「大胖仔」之託搬運本件扣案器械物品及購買氫氣
    瓶。另被告己○○辯稱氫氣為供灌氫氣球之用云云；惟被告
    乙○○於93年7 月29日下午1 時14分許與鍾秀寶通聯中即已
    提及「所以我們若買那個人家會跟（即跟監）」等語，有該
    監察譯文及被告乙○○於原審證稱：「己○○有這樣向說」
    （見93偵18650 號卷第57頁背面、原審卷(三)76頁）；則若如
    被告己○○所辯，係伊委託被告乙○○購買氫氣瓶，被告乙○○既已知悉所購氫氣係用供違法犯行，而須提防跟監，身
    為委託人之被告己○○，自亦明瞭所購氫氣用途為何，其推
    稱「大胖仔」欲灌氣球等語，實無足採，均併此說明。
  4.上開鳳林路4 段197 之3 號房屋，係由自稱「黃屏芳」之女
    子，於93年7 月20日向花明利承租，被告乙○○亦曾於93年
    8 月31日指示被告己○○將8,500 元房租款項匯入花明利指
    定之花明勝帳戶等情。業據證人花明利於偵訊證稱：「93年
    7 月20日有一人自稱『黃屏芳』與伊簽約，之後因要收第二
    個月的租金，後來找不到『黃屏芳』，有找到一個女的，伊
    叫對方直接將租金匯入伊哥哥花明勝在建華銀行帳戶，後來
    有8500元」等語（見93偵18650 號卷第82頁），及被告己○○於南機組、偵訊、聲羈訊問陳（證）稱：「93年8 月31日
    電匯申請書下伊寫的，款項是乙○○在高雄市○○路、忠孝
    路口親自交給伊，要伊依紙條上的人名、銀行匯款」（見93
    偵18650 號卷第196 頁背面）、「匯款單是乙○○叫伊幫她
    匯款等」（見93偵18650 號卷第95頁背面）等語明確；並有
    上開鳳林路4 段197 之3 號房屋租賃契約書、臺灣土地銀行
    人戶電匯申請書各1 份在卷可按（見93偵18650 號卷第89頁
    背面）。足認上開鳳林路4 段197 之3 號房屋，應係由「大
    胖仔」委由自稱「黃屏芳」之女子，出面向花明利承租，後
    並由被告乙○○提供現金，指示被告己○○匯款至花明勝帳
    戶，供為支付租金之用無訛。至於被告己○○後於原審改稱
    ：「是『大胖仔』叫伊去匯款的」等語（見原審卷(三)第100
    頁），對照其於南機組、偵訊一再陳（證）稱係經被告乙○○指示，並就被告乙○○交付現金之地點詳為陳述，業如前
    述，而代為匯款為常見之事，被告己○○自無刻意隱瞞之必
    要；是尚難認被告己○○於本件查獲之初之陳（證）述，有
    誣指被告乙○○之意圖，自應認被告己○○於南機組、偵訊
    之陳（證）述較符於事實而可信，併此說明。
  5.上開建國一路140 巷17弄1 號房屋係由被告丙○○依被告乙○○指示，而於93年8 月8 日出面承租，並由被告乙○○支
    付租金、押租金，惟被告丙○○並未實際居住或使用該房屋
    等情，業據被告丙○○於南機組詢問、偵訊分別陳（證）稱
    ：「建國一路140 巷17弄1 號是是伊出面承租的，是乙○○
    要伊去租的，每月租金1 萬7,000 元，押金2 個月3 萬4,00
    0 元，都是乙○○支付的」」（見93偵18650 號卷第177 頁
    背面）、「房租來源是秀芬，一個月租金1 萬7,000 元，押
    金2 個月3 萬4,000 元，都是乙○○出的，原是是租來要放
    車作生意，但剛好農曆7 月，所以停了1 個月」（見93偵18
    650 號卷第98頁）等語在卷；且參酌被告丙○○就承租上開
    建國一路140 巷17弄1 號房屋之目的，無論係其於南機組詢
    問稱：「原本是要用來住的，但因裡面沒有傢俱，所以沒有
    投過去住」等語（見93偵18650 號卷第177 頁背面），或於
    偵訊證稱：「原來是租來要放車作生意，但剛好農曆7 月，
    所以停了1 個月，剛好『大胖仔』說他那邊房屋租期到了，
    要另外找房子，叫伊地方先借他」等語（見93偵18650 號卷
    第98、99頁），無論係為居住之用，承租一無傢俱之房屋，
    其後卻因無傢俱或傢俱老舊而未遷入，或恰好選在農曆7 月
    前承租房屋供作營業場所，致依習俗無法於農曆7 月開幕營
    業，此均與事理有違。是應認被告丙○○出面承租上開建國
    一路140 巷17弄1 號房屋，係依被告乙○○之指示，並係為
    供「大胖仔」使用無訛。至於被告丙○○於原審另證稱：「
    錢是向乙○○借的」等語（見原審卷(三)第109 頁），與其於
    南機組、偵訊陳（證）述不同，亦與上開建國一路140 巷17
    弄1 號房屋實際使用狀況不符，自應認被告丙○○於南機組
    、偵訊之陳（證）述較符於事實而可信，附此說明。
  6.被告戊○○固以其無製造甲基安非他命之技術，與被告乙○○均否認參與製造甲基安非他命。惟：
  依93年8 月29日下午1 時3 分許，被告持用之0000000000號
    行動電話與名為「陳耀國」之人通聯內容：「陳耀國：你們
    那裝來裝多少？我加起來只剩3 、4 而已。」、「戊○○：
    現在那個，現在還在煮」「陳耀國：下面都黏了還能煮？你
    騙我沒有做過？」、「戊○○：倒起來，倒在那，水還在那
    邊呀」、「陳耀國：你不會做就不要亂做，要問一下，不會
    做水要裝會做。那天5 而已就可以做那些，那東西要整個把
    他弄滿，小火並讓它浸二、三小時」、「戊○○：喔」、「
    陳耀國：要等到上面整個面都變晶呀！才能整個倒起來！倒
    起來後再用飯匙把結晶層弄破，水才會流掉，不可以整團。
    不會要問一下，你去外面做儲被人家笑死。都不知道要弄破
    ，會含水，要煮完」、「戊○○：喔」、「陳耀國：我跟你
    說的話你就不聽，我叫你一天天弄，你就不要，你非要兩天
    弄作一次弄。我東西一次被你弄成那樣我要損失多少你知道
    嗎？損失三十粒左右。東西你有浸那個？為什麼東西變那麼
    白？」、「戊○○：沒有浸什麼東西呀」、「陳耀國：人家
    放久會黃，你那個白昌昌（臺語），東西都無法結好。那個
    不要半小時的，你頭一項和最後一項要一起弄的，有沒有弄
    不對」、「戊○○：我都照你的時間」、「陳耀國：你的東
    西都找沒有錯嗎？」、「戊○○：都沒找錯」、「陳耀國：
    『綠的』和那個『沈的』（應係指化學配料），你都有搞清
    楚」等語，有監察譯文在卷可憑（見原審卷(三)第152 、15 3
    頁，本院卷第99、100 頁）；而依被告戊○○與名為「陳耀
    國」之人，討論有關某物品之之製造流程有前、後階段，後
    階段程序係「熬煮」、「結晶」最後「讓水份流掉」，恰與
    上開製造第二級毒品甲基安非他命之第二、三階段製程相同
    ，自應認被告戊○○上開通聯內容，係有關製造甲基安非他
    命第二、三階段階段無誤。至於被告戊○○辯稱上開監察錄
    音非其聲音，惟業經本院依其與被告乙○○通聯所持用同一
    門號行動電話，及音質特徵與被告戊○○之聲音極為類似，
    認係被告戊○○之聲音無訛，業如前述，被告戊○○此部分
    辯解，自屬無據。
  依93年8 月13日下午3 時11分許、13分許，被告戊○○以其
    持用之0000000000號行動電話與被告乙○○持用之00000000
    00號行動電話通聯內容：「乙○○：你連水瓢都沒有拿回來
    嗎？」、「戊○○：我聽不懂」、「乙○○：你連水瓢都沒
    有拿回來嗎？」、「戊○○：水瓢，舀的水瓢有呀，廁所那
    邊有呀」、「乙○○：廁所那裡有呀？」、「戊○○：有呀
    」、「乙○○：有幾個？」、「戊○○：3 、4 個」、「乙○○：沒有啦沒有啦」、「戊○○：我看看」、「乙○○：
    水瓢有啦，多買1 支好了」、「戊○○：好好」等語，及93
    年8 月25日上午11時56分許，被告戊○○以其持用之000000
    00 00 號行動電話與被告乙○○持用之0000000000號行動電
    話通聯內容：「戊○○：我在等妳呀。我現在在準備瓦斯及
    瓶子弄好了」、「乙○○：你拿回來了嗎？」、「戊○○：
    我現在要去買瓦斯」、「乙○○：我小罐的瓦斯桶也拿過去
    」、「戊○○：你不是叫我整個都拿過去」」、「乙○○：
    你不是說不用了嗎？」、「戊○○：我整組都拿過去了呀」
    等語，有監察譯文在卷可憑（見93偵18650 號卷第50 、54
    、55頁）；對照本件在上開鳳林路4 段197 之3 號扣案物品
    恰有瓦斯桶、塑膠器皿（含水瓢）等物，而依上開鑑定，亦
    認在上開鳳林路4 段197 之3 號扣案物品，係甲基安非他命
    製程中鹵化反應階段之必須配備，業如前述，足認被告戊○○、乙○○上開通聯內容，係為購買製造甲基安非他命器械
    無訛。至於被告乙○○於本院辯稱：「說瓦斯桶是為了要露
    營用」等語（見本院卷(三)第145 頁），惟與被告戊○○於南
    機組詢問稱：「電話中說到瓦斯、瓦斯桶是要泡茶用，茶車
    還放在復橫一路」等語（見93偵18650 號卷第60頁背面）不
    符，應認被告乙○○、戊○○上開抗辯均不足採信。
  依上開被告乙○○出資給付上開鳳林路4 段197 之3 號、建
    國一路140 巷17弄1 號房屋租金、押金，及聯絡購買氫氣瓶
    、水瓢、瓦斯等事項，業如前述外，且對照被告己○○於偵
    訊、原審分別證稱：「伊是聽乙○○的話作一些雜事，乙○○是叫一位『老芋』來管伊等，因為『老芋』年紀比較大」
    等語（見93偵18650 號卷第95頁背面）、「戊○○綽號『老
    芋頭』，大家都知道他綽號『老芋頭』」（見原審卷(一)第58
    頁）等語。顯見被告乙○○係除「大胖仔」外，居於主導之
    地位無疑。
  7.被告丙○○固不否認於遭查獲時，倒車撞及南機組之偵防車
    ，惟以天色昏暗、偵防車無特殊標示置辯。然依證人即現場
    以偵防車包夾被告丙○○之調查員鄭嘉駒於原審證稱：9 月
    15日晚上8 點半，丙○○貨車開出來，伊等開1 台偵防車堵
    在路口，丙○○貨車因為前面有偵防車擋住，沒有辦法出去
    ，隨即伊等後面這部偵防車就開到丙○○所駕駛貨車後面停
    著，很短的時間，不到幾秒鍾，後面偵防車就被丙○○駕駛
    的貨車衝撞，貨車停住後，丙○○就立刻下來往巷底跑，伊
    有一個同仁去追他，才把他逮捕」等語（見原審卷(三)第91、
    92頁），及本件遭衝撞之車牌號碼DC- 2686號偵防車毀損情
    形─左側車頭凹陷，引擎蓋凹折變型達90度，嚴重毀損，有
    毀損相片多幀、維修估價單3 紙在卷可憑（見原審卷(三)第23
    0 、234 至236 頁），顯見被告丙○○倒車衝撞力量之猛烈
    。則衡情，一般人為免車輛與他人擦撞受有損害或引起爭執
    ，於倒車之際，均係緩慢謹慎為之，然觀之上開車損相片，
    被告丙○○之駕駛行為，顯與常情有違，應認被告丙○○明
    確知悉當時已遭調查人員圍捕，害怕其小貨車內載運之物品
    遭查獲，始有衝撞偵防車而欲逃跑之舉無訛。
  8.被告戊○○、丙○○、甲○○、己○○另均辯稱：93年9 月
    15日不知搬運何物云云。惟查，本件被告戊○○係於高雄縣
    大寮鄉○○路○ 段197 之3 號進行第二級毒品甲基安非他命
    之第一階段製造；被告丙○○明確知悉所載運物品為本件製
    造甲基安非他命證物，是以為調查人員包夾後，高速衝撞偵
    防車，最終棄車逃跑等，均有如上述。而被告甲○○於該址
    為調查人員獲後，旋帶同調查人員前往高雄市○○○路140
    項17弄1 號，查獲本件製造甲基安非他命第二、三階段之工
    廠，業據被告甲○○於原審供承明確（見原審卷(三)第98頁）
    ，核與證人鄭嘉駒於原審證稱：「是甲○○在高雄縣大寮鄉
    ○○○ 路197 之3 號2 樓，告訴伊說要帶伊去建國路另外一
    個現場」等語相符（見原審卷(三)第92頁），則若如被告甲○○所辯，不知現場所搬運物品係何用途，何能告知調查人員
    建國路另有工廠，並於該址查獲如附表三、附表三之一所示
    之物；再者，依高雄縣大寮鄉○○路○ 段197 之3 號之現場
    照片（見原審卷(三)第227 至229 頁），該處化學物品，皆以
    大型塑膠桶盛裝，被告丙○○所駕駛自用小貨車上載運物品
    亦有瓦斯桶、馬達等大型物件，均未有何包裝，被告4 人所
    辯因搬運物品業已打包好，不知所搬運係何物等語，皆無可
    採。
  9.按刑法上之幫助犯，係對於犯罪與正犯有共同之認識，而以
    幫助之意思，對於正犯資以助力，使其犯罪易於達成，而未
    參與實施犯罪之行為者而言；循此而論，如未參與實施犯罪
    構成要件之行為，且係出於幫助之意思提供助力，即屬幫助
    犯，而非共同正犯。本件被告丙○○、甲○○、己○○受「
    大胖仔」之託搬運本件扣案器械、物品，被告丙○○並出面
    承租供為製造、藏放甲基安非他命器械、物品之場地，顯然
    對「大胖仔」與被告戊○○、乙○○製造甲基安非他命之行
    為予以助力；惟被告丙○○、甲○○、己○○並未參與製造
    甲基安非他命之行為，亦非處於主導製造甲基安非他命之地
    位，應認被告丙○○、甲○○、己○○係以幫助之意思，對
    於「大胖仔」與被告戊○○、乙○○製造甲基安非他命之行
    為資以助力無訛。
  10.復有如附表一、二、三、三之一、四、四之一所示之物品扣
    案可資佐證。
  (三)綜上所述，被告戊○○、丙○○、乙○○、甲○○、己○○
    上開辯解均為圖卸刑責之詞，不足採信。本案事證已明，被
    告戊○○、丙○○、乙○○、甲○○、己○○犯行均堪認定
    。
三、論罪及就被告5 人違反毒品危害防制條例部分撤銷改判，及
    被告丙○○妨害公務部駁回上訴之理由─
  (一)按甲基安非他命為毒品危害防制條例第2 條第2 項第2 款規
    定之第二級毒品，被告戊○○、乙○○與「大胖仔」著手製
    造甲基安非他命之行為，尚未製得可供施用之高純度甲基安
    非他命結晶即為警查獲，核被告戊○○、乙○○所為，均係
    犯毒品危害防制條例第4 條第6 項、第2 項之製造第二級毒
    品罪未遂罪，公訴人認係犯製造第二級毒品罪既遂罪，尚有
    未洽。被告戊○○、乙○○之行為尚屬未遂，依修正前刑法
    第26條前段第2 項規定，按既遂犯之刑減輕之。至於刑法第
    25 條 、第26條雖於94年2 月2 日修正公布，並自95年7 月
    1 日施行，惟有關「未遂犯之處罰得按既遂犯之刑減輕」之
    規定，係由原第26條前段移列至第25條第2 項後段，內容並
    無不同，自無新舊法比較之必要。被告戊○○、乙○○與「
    大胖仔」間，就上開犯行有犯意聯絡及行為分擔，為共同正
    犯。另公訴人併案93年度毒偵字第7728號被告戊○○違反毒
    品危害防制條例部分，因與被告戊○○本件犯行為同一事實
    ，本院自得併予審理，附此說明。
  (二)被告丙○○、甲○○、己○○幫助被告戊○○、乙○○製造
    第二級毒品未遂，核被告丙○○、甲○○、己○○所為，均
    係犯刑法第30條第1 項、毒品危害防制條例第4 條第6 項、
    第2 項之幫助製造第二級毒品罪未遂罪，公訴人認係共犯製
    造第二級毒品罪既遂罪，亦有未洽。被告丙○○、甲○○、
    己○○等3 人行為屬未遂，爰依修正前刑法第26條前段規定
    減輕其刑，又其等幫助他人實施犯罪，為幫助犯，另依刑法
    第30條第2 項之規定遞予減輕其刑（修正後刑法第30條僅就
    「從犯」修正為「幫助犯」，自無新舊法比較之必要）。被
    告丙○○另犯刑法第135 條第1 項之妨害公務罪。被告丙○○所犯上開2 罪，犯意各別，罪名亦殊，應分論併罰。又被
    告丙○○前於92年間因偽造文書、竊盜等案件，經臺灣高雄
    地方法院分別判處有期徒刑3 月、拘役50日確定，於93年8
    月4 日縮刑期滿執行完畢，有臺灣高等法院被告前案紀錄表
    在卷可按，其受有期徒刑執行完畢，5 年以內再故意犯上開
    有期徒刑以上之2 罪，不論依修正前之刑法第47條，或修正
    後之刑法第47條第1 項之規定，均構成累犯，對被告丙○○
    而言並無有利或不利之情形，自不生新舊法比較之問題，應
    逕依修正前之刑法第47條，論以累犯，加重其刑（但法定刑
    無期徒刑部分不得加重），並就幫助製造第二級毒品罪未遂
    罪部分，先加後減。至於公訴人另認被告丙○○以上開小貨
    車施以高速倒車之強暴方式，衝撞緊停其後調查人員所駕駛
    之偵防車，另涉犯刑法第138 條之損壞公務員職務上掌管之
    物品罪嫌；然刑法第138 條所謂公務員職務上掌管之物品，
    以與公務員職務之執行有直接關係者為限。偵防車，祇屬交
    通工具一種，尚難謂與調查人員職務之執行有直接關係，是
    被告丙○○上開衝撞行為，縱有損壞該偵防車，亦與該罪之
    構成要件不符，自難逕以該罪相繩，惟公訴人認此部分與前
    開有罪部分係一行為觸犯數罪名之想像競合關係，為裁判上
    一罪，爰不另為無罪之諭知，併此敘明。
  (三)原判決就被告丙○○妨害公務部分，認罪證明確，因而適用
    刑法第135 條第1 項、第47條，罰金罰鍰提高標準條例第1
    條前段之規定，並審酌被告丙○○犯後犯後否認犯行，飾詞
    狡辯，態度不佳等一切情狀，就妨害公務部分，判處有期徒
    刑1 年2 月，經核原判決此部分認事用法均無不合，量刑亦
    屬妥適。被告丙○○否認犯罪，提起上訴，為無理由，應予
    駁回。
  (四)原判決就被告戊○○、丙○○、乙○○、甲○○、己○○違
    反毒品危害防制條例部分，予以論罪科刑，固非無見。惟：
    被告戊○○、乙○○所製造之甲基安非他命，不得直接供
    人體施用，其製造行為自屬尚未完成，原判決認被告戊○○
    、乙○○已製造完成。被告丙○○、甲○○、己○○之行
    為，僅係以幫助之意思，對於「大胖仔」與被告戊○○、乙○○製造甲基安非他命之行為資以助力，為幫助犯，原判決
    認係共同正犯。原判決認在高雄縣燕巢鄉深水坑安樂堡墓
    園（即軍人公墓）查獲如附表五所示黑色水溶液26桶（均含
    甲基安非他命及鹽酸麻黃素成分，合計淨重551,700 公克，
    空包裝重20,300公克，甲基安非他命純質淨重20,725.71 公
    克），為被告戊○○、乙○○與「大胖仔」製造甲基安非他
    命犯行所得之物，而予以宣告沒收；惟依被告戊○○於南機
    組詢問供稱：「乙○○曾於1 、2 個月前下午帶伊去高雄縣
    燕巢鄉○○段軍人公墓內之廢棄工寮，她曾說工寮曾出過事
    ，她並檢查該工寮內之水電是否正常，有無遭人破壞，伊等
    不到10分鐘就離開」等語（見93偵18650 號卷第169 頁），
    並非供稱其與被告乙○○或「大胖仔」在上開軍人公墓製造
    本件甲基安非他命，亦非供稱該等扣案物品為其等製造所得
    ；且對照本件認定被告戊○○、乙○○製造甲基安非他命犯
    罪事實之時間、地點，亦難認上開在燕巢鄉軍人公墓扣案物
    品為其等製造所得；再者，證人即被告乙○○之男友丁○○
    亦於本院證稱：「本案在軍人公墓被查獲的26桶液體是伊先
    前製毒失敗，然後埋在公墓的」等語（見本院卷(二)第67頁）
    ；是自難認如附表五所示扣案物品與被告戊○○、乙○○本
    件犯行有涉，均有可議之處。
  (五)被告戊○○、丙○○、乙○○、甲○○、己○○均否認犯罪
    ，提起上訴，自無理由。檢察官則以被告被告乙○○、丙○○、己○○部分量刑過輕，被告戊○○因其家屬均無謀生能
    力，且急需用錢，檢方可體會其翻供、不敢供出主嫌之苦衷
    ，如鈞院認被告戊○○不符刑法第59條要件，亦請酌減其刑
    ；被告甲○○涉案程度最低，請酌減適當刑度；上開建國一
    路140 巷17弄1 號查扣物品中，尚有「亞硫醯二氯」16瓶，
    原審漏未宣告沒收，亦提起上訴。惟被告被告乙○○僅係
    製造甲基安非他命未遂，被告丙○○、葉秉則僅屬幫助製造
    甲基安非他命未遂，原審未依修正前刑法第26條後段減輕其
    等之刑，量刑已屬太重，檢察官此部分上訴無理由。「亞
    硫醯二氯」16瓶並非在上開建國一路140 巷17弄1 號處查扣
    ，而係在上開鳳林路4 段197 之3 號處查扣，有上開法務部
    調查局檢驗通知書及相片在卷可憑（見93偵18650 號卷第12
    9 、138 頁），且對照上開鳳林路4 段197 之3 號處扣押物
    品目錄表所載（見93逕搜18號卷第9 、10頁），並無「亞硫
    醯二氯」16瓶，卻有一項目為「鹽酸」1 箱，而上開法務部
    調查局檢驗通知書亦無「鹽酸」1 箱此項目，則依該二物品
    之包裝均為紙箱，應認上開法務部調查局檢驗通知書所載「
    亞硫醯二氯」16瓶即為扣押物品目錄表上所載「鹽酸」1 箱
    ，檢察官就此自有誤會，檢察官此部分上訴亦屬無理由。
    被告戊○○僅係製造甲基安非他命未遂，被告甲○○則僅
    屬幫助製造甲基安非他命未遂，原審未依修正前刑法第26條
    後段減輕其等之刑，量刑自屬過重，檢察官此部分上訴自有
    理由。
  (六)原判決有關被告戊○○、丙○○、乙○○、甲○○、己○○
    違反毒品危害防制條例部分，既有上開違誤之處，自應由本
    院將此部分及被告丙○○定執行刑部分均撤銷改判。
四、就被告5 人違反毒品危害防制條例部分科刑及沒收之理由─
  (一)爰審酌被告戊○○、乙○○為謀取不法暴利，竟為製造第二
    級毒品甲基安非他命之犯行，且數量非少，造成毒品可能泛
    濫危害社會大眾之危險，被告戊○○復為從事本件犯行之主
    要操作製造之人，被告乙○○則居於「大胖仔」以下統籌、
    支付部分資金之角色，被告乙○○惡性較為重大，又被告丙○○、甲○○、己○○，或因與被告陳芬有姊弟關係，或因
    與「大胖仔」認識，或為賺取搬運費用，而對「大胖仔」與
    被告戊○○、乙○○製造甲基安非他命之行為予以助力，增
    加毒品可能泛濫危害社會大眾之危險性，被告丙○○有偽造
    文書等前科，業如前述，素行非佳，被告甲○○幫助參與本
    件之情形較被告丙○○、己○○為輕，及其等均否認犯行、
    就被告戊○○、乙○○、甲○○、己○○、丙○○分別量處
    有期徒刑5 年6 月、6 年6 月、3 年、3 年4 月、3 年6 月
    ，以資懲儆。
  (二)扣案如附表二之一、三之一所示黑色水溶液共3 桶，均含有
    甲基安非他命成分，雖尚未純化、結晶為甲基安非他命，惟
    既含有甲基安非他命成分，自屬第二級毒品，均依毒品危害
    防制條例第18條第1 項前段規定宣告沒收銷燬，至於鑑驗耗
    用之甲基安非他命既已滅失，自無庸宣告沒收銷燬。又扣案
    如附表一、二、三、四、四之一所示器械、物品，被告戊○○、乙○○均否認為其等所有，惟係在與本件製造甲基安非
    他命有關處所查扣，並均為供本件製造第二級毒品犯行所用
    之物，業如前述，應認係共犯「大胖仔」所有之物，均依毒
    品危害防制條例第19條第1 項規定在被告戊○○、乙○○項
    下宣告沒收。至於另扣案如附表四之二所示物品，或為被告
    乙○○否認為其所有，且亦與本件製造第二級毒品犯行無直
    接之關連性，自均不併予宣告沒收，附此敘明。
五、就被告丙○○所犯上開2 罪定執行刑─
  (一)刑法第2 條第1 項規定：「行為後法律有變更者，適用行為
    時之法律。但行為後之法律有利於行為人者，適用最有利於
    行為人之法律」。依刑法第51條定應執行刑時，「裁判確定
    前犯數罪，其中一罪在新法施行前者，亦同（即亦應為新舊
    法比較），」最高法院民國95年5 月23日第8 次刑事庭會議
    決議可資參照。被告於裁判確定前犯數罪，均係於95年7 月
    1 日之前犯之，而刑法第51條業於94年1 月7 日修正公布，
    並於95年7 月1 日施行，修正前刑法第51條規定：「數罪併
    罰，分別宣告其罪之刑，依左列各款定其應執行者：」其中
    第5 款規定：「宣告多數有期徒刑者，於各刑中之最長期以
    上，各刑合併之刑期以下，定其刑期。但不得逾20年」，修
    正後刑法第51條第5 款規定：「宣告多數有期徒刑者，於各
    刑中之最長期以上，各刑合併之刑期以下，定其刑期。但不
    得逾30年」比較結果，修正後刑法並非較有利於行為人，依
    刑法第2條 第1 項前段之規定，仍應依修正前刑法，定其應
    執行之刑。
  (二)爰就被告丙○○所犯上開2 罪所處之刑，定其應執行刑為有
    期徒刑4 年6 月。
六、適用之法律─
  (一)刑事訴訟法第368 條、第369 條第1 項前段、第364 條、第
    299 條第1 項前段。
  (二)毒品危害防制條例第4 條第6 項、第2 項、第18條第1 項前
    段、第19條第1 項。
  (三)刑法第2 條第1 項、第11條、第28條、第30條第1 項、第2
    項，修正前刑法第26條前段、第47條、第51條第5 款。
  (四)罰金罰鍰提高標準條例第1 條前段，判決如主文。
本案經檢察官姜麗儒到庭執行職務。
中    華    民    國    95    年    8     月    4     日
                  刑事第七庭    審判長法  官  莊飛宗
                                      法  官  黃憲文
                                      法  官  曾逸誠
以上正本證明與原本無異。
如不服本判決（違反反毒品危害防制條例部分）應於收受本判決
後10日內向本院提出上訴書狀，其未敘述上訴理由者，並得於提
起上訴後10日內向本院補提理由書狀（均須按他造當事人之人數
附繕本）「切勿逕送上級法院」。
被告丙○○妨害公務部分不得上訴
中    華    民    國    95    年    8     月    4     日
                                      書記官  黃富美
附錄本判決論罪科刑法條：
毒品危害防制條例第4 條第2 項、第6 項：
製造、運輸、販賣第二級毒品者，處無期徒刑或7 年以上有期徒
刑，得併科新臺幣700 萬元以下罰金。
前5項之未遂犯罰之。
刑法第135 條第1 項：
對於公務員依法執行職務時，施強暴脅迫者，處3 年以下有期徒
刑、拘役或300 元以下罰金。
附表一：（在陳營盈仁所駕駛XX-4461號自用小貨車查扣之物品）
    1.搖台      1 台
    2.馬達      1 台
    3.電子秤    1 個
    4.瓦斯筒    2 筒
    5.瓦斯爐具  1 具
    6.攪拌棒    1 支
    7.鈀金      1 罐
    8.硫酸鋇    2 罐
    9.氫氧化鈉  5 罐
    10.醋酸鈉    4 罐
    11.鹽酸      1 罐
附表二：（在高雄縣鳳林路四段197 之3 號查扣之物品）
    1.乙醚                     1 桶
    2.氯仿                     1 桶
    3.丙酮                     1 桶
    4.磅秤                     1 個
    5.醋酸                     1 箱
      （法務部調查局鑑定時編為「亞硫醯二氯」）
    6.防毒面具                 5 個
    7.塑膠器皿（含水瓢）       10個
    8.塑膠漏斗                 3 個
    9.不繡鋼鍋                 3 個
    10.瀘紙                     1 包
    11.殘留氯假麻黃素之白報紙   1 疊
    12.殘留氯假麻黃素之空桶     2 個
    13.量杯                     1 個
    14.試紙                     1 盒
    15.送驗編號4-1、編號4-2、編號4-3、編號4-5、編號4-6
      、編號4-7黑色溶液共6桶（均含氯假麻黃素成分，合計
      淨重122,000 公克，空包裝重6,000 公克）。
附表二之一：
    1.送驗編號4-4黑色水溶液1桶（含第二級毒品甲基安非他
      命及鹽酸麻黃素成分，淨重26,000公克，空包裝重
      1,000 公克，甲基安非他命純度4.24%，甲基安非他命
      純質淨重1,102.40公克）。
    2.送驗編號4-8黑色水溶液1桶（含第二級毒品甲基安非他
      命及鹽酸麻黃素成分，淨重26,000公克，空包裝重
      1,000 公克，甲基安非他命純度5.04%，甲基安非他命
      純質淨重1,310.40公克）。
附表三：（在高雄市苓雅區○○○路140巷17弄1號查扣之物品）
    1.送驗編號1白粉12袋（含氯假麻黃素及鹽酸麻黃素成分，合
      計淨重63,800公克，空包裝重1,200公克）
    2.氫氣鋼瓶        3 瓶
    3.反應罐          3 個
    4.真空馬達        5 具
    5.濾紙            3 盒
    6.搖檯            1 台
    7.大濾瓶          4 個
    8.陶瓷漏斗        5 個
    9.活性碳          2 包
    10.硫酸鋇          25瓶
    11.氫氧化鈉        27瓶
    12.蘇打            25瓶
    13.塑膠筒          2 個
    14.防毒面具        1 只
    15.鈀金            6 瓶
    16.鋼鍋            1 個
    17.攪拌棒          2 支
    18.塑膠盒          6 個
    19.丙酮            1 筒
    20.氯仿            1 筒
    吸水紙          1 捲
    塑膠漏斗        1 個
    量杯            1 個
    磅秤            1 個
    壓力錶          2 組
    電動攪拌器      2 個
    塑膠水管        1 捲
    工作手套        2 副
    照明燈          1 具
    冰箱            1 台
附表三之一：
    1.送驗編號9黑色水溶液1桶（含甲基安非他命及鹽酸麻黃素成
      分，淨重1,500 公克，空包裝重1,000 公克，甲基安非他命
      純度4.37%，甲基安非他命純質淨重65.55 公克）。
附表四：（在高雄市○○○路221號4樓之3查扣之物品）
    1.防毒面具        2具
    2.防毒面具濾網    2個
附表四之一：
    1.安非他命製程流程表及手抄筆記        8 張
    2.筆記本                              1 本
附表四之二：
    1.乙○○中國信託銀行存摺              1 本
    2.丙○○中國信託銀行存摺              1 本
    3.乙○○大中小國際租賃有限公司估價單  1 張
    4.HORA無線電                          2 具
    5.現金新臺幣6萬元
    6.花明勝電匯入戶申請書及帳號          2 張
    7.行動電話號碼卡及手機1 包（含號碼卡28張、手機5 具）
附表五：（在高雄縣燕巢鄉深水坑安樂堡墓園查獲之物品）
    1.黑色水溶液26桶（均含甲基安非他命及鹽酸麻黃素成分
      ，合計淨重551,700公克，空包裝重20,300公克，甲基安
      非他命純質淨重20,725.71公克）。


司法院資訊處製作；財團法人民間司法改革基金會備份。
